臺灣高雄地方法院刑事判決　　　　　　　 96年度易字第220號
公　訴　人　臺灣高雄地方法院檢察署檢察官
被　　　告　甲○○
上列被告因毒品危害防制條例案件，經檢察官提起公訴（95年度
毒偵字第6772號）及移送併辦（95年度毒偵字第9507號），嗣因
被告就被訴事實為有罪之陳述，經本院告知簡式審判程序意旨，
並聽取公訴人及被告之意見後，本院合議庭裁定由受命法官獨任
依簡式審判程序審理，判決如下：
    主  文
甲○○施用第二級毒品，處有期徒刑月月，如易科罰金，以新
臺幣壹仟元折算壹日。
    事  實
一、甲○○曾因施用毒品案件，經本院以民國94年度毒聲字第63
    9 號裁定送觀察、勒戒後，因認無繼續施用毒品之傾向，於
    94年6 月13日執行完畢釋放，並經台灣高雄地方法院檢察署
    以94年度毒偵緝字第287 號於94年6 月6 日為不起訴處分確
    定。再因施用毒品案件，經本院以95年度簡字第4020號於95
    年8 月3 日判處有期徒刑4 月確定。詎仍不知悔改，未戒除
    毒癮，明知甲基安非他命為毒品危害防制條例第2 條第2 項
    第2 款明定之第二級毒品，不得施用或持有，竟於上開觀察
    勒戒執行完畢釋放後5 年內，基於反覆持續施用第二級毒品
    甲基安非他命之犯意，自95年7 月14日晚上某時許起至95年
    10 月 中旬某日止，在高雄市苓雅區、新興區等處，以將甲
    基安非他命置於吸食器燒烤吸食煙氣之方式，施用第二級毒
    品甲基安非他命多次（約2 、3 天施用1 次之頻率）。嗣分
    別於95年7 月15日17時50分許至高雄市政府警察局苓雅分
    局，經其同意後採尿送驗呈甲基安非他命陽性反應，又於
    95年7 月18日15時40分許至高雄市政府警察局前鎮分局經其
    同意後採尿送驗亦呈甲基安非他命陽性反應，始查悉上情。
二、案經高雄市政府警察局苓雅分局報請台灣高雄地方法院檢察
    署檢察官偵查起訴及移送併辦。
    理  由
一、本件被告甲○○係違反毒品危害防制條例第10條第2 項施用
    第二級毒品罪，其法定刑為死刑、無期徒刑、最輕本刑為3
    年以上有期徒刑以外之罪，於準備程序進行中，被告就被訴
    事實為有罪之陳述，由受命法官告知簡式審判程序之要旨並
    聽取其與公訴人之意見，經被告同意適用簡式審判程序後，
    本院亦認無不得或不宜改依簡式審判程序進行之處，爰依刑
    事訴訟法第273 條之1 第1 項、第284 條之1 規定，本院合
    議庭裁定裁定本件由受命法官獨任進行簡式審判程序，合先
    敘明。
二、事實認定
  (一)上揭事實，業據被告於本院準備程序及審判中坦承不諱。並
    上開2 次為警查獲後所採集之尿液，經送請檢驗，均呈甲基
    安非他命陽性反應，有高雄市立凱旋醫院95年7 月24日濫
    用藥物尿液檢驗報告暨尿液採證對照表（見95毒偵字第6772
    號卷第7 頁暨警卷）長榮大學95年8 月7 日確認報告暨尿
    液採證對照表（見95毒偵字第9507號卷第10頁暨警卷）各1
    件附卷可稽。上揭核與被告自白相符，足徵被告之自白核與
    事實相符，堪予採信。
  (二)又被告曾因施用毒品案件，經本院以94年度毒聲字第63 9號
    裁定送觀察、勒戒後，因認無繼續施用毒品之傾向，於94年
    6 月13日執行完畢釋放，並經台灣高雄地方法院檢察署以94
    年度毒偵緝字第287 號於94年6 月6 日為不起訴處分確定之
    事實，有台灣高等法院被告前案紀錄表1 件附卷可參，顯見
    被告於觀察勒戒執行完畢釋放後5 年內再犯本件施用毒品罪
    ，其本件犯行應依法論罪科刑。
  (三)職是，本件事證明確，被告犯行洵堪認定，應依法論科。
三、論罪科刑
  (一)查刑法已於94年2 月2 日修正公布，刪除刑法第56條關於連
    續犯之規定，且自95年7 月1 日起施行。按刪除連續犯規
    定之修正理由已有「至連續犯之規定廢除後，對於部分習慣
    犯，例如竊盜、吸毒等犯罪，是否會因適用數罪併罰而使刑
    罰過重產生不合理之現象一節，在實務運用上應可參考德、
    日等國之經驗，委由學界及實務以補充解釋之方式，發展接
    續犯之概念，對於合乎接續犯或包括的一罪之情形，認為構
    成單一之犯罪，以限縮數罪併罰之範圍，用以解決上述問題
    」之說明。且按刑事法若干犯罪行為態樣，本質上原具有
    反覆、延續實行之特徵，立法時既予特別歸類，定為犯罪構
    成要件之行為要素，則行為人基於概括之犯意，在密切接近
    之一定時、地持續實行之複次行為，倘依社會通念，於客觀
    上認為符合一個反覆、延續性之行為觀念者，於刑法評價上
    ，即應僅成立一罪。學理上所稱「集合犯」之職業性、營業
    性或收集性等具有重複特質之犯罪均屬之，例如經營、從事
    業務、收集、販賣、製造、散布等行為概念者是（最高法院
    95年度台上字第1079號判決意旨可資參照）。而毒品因有
    高度之成癮性及濫用性，施用毒品之行為本身，顯然具有反
    覆性及延續性之特徵，如將「持續多次施用毒品行為」評價
    為數罪，恐與刑罰過度評價禁止原則相悖，並有違憲法所揭
    櫫之比例原則。基此，本院認被告持續多次施用第一級毒品
    海洛因行為應僅成立「集合犯」之實質一罪，且施用毒品既
    屬集合犯之習慣犯的性質，不論於刑法修正前、後均是如此
    ，縱被告於刑法修正前、後各有多次施用毒品行為，本院仍
    僅論以一罪（均屬集合犯之實質一罪），以求理論之一貫，
    而不採「二段併罰說」（按：將於刑法修正前所為數次施用
    毒品行為論以連續犯；另將於刑法修正後所為施用毒品行為
    ，論以集合犯，再將此二段施用毒品行為，予以數罪併罰，
    此說就同為多次施用毒品行為，於刑法修正前、後竟異其理
    論適用，不無矛盾，且依此說之結論，論以連續犯加重其刑
    後，再予數罪併罰，亦顯然不利於被告）。是以，被告於是
    事實欄一、所述施用第二級毒品甲基安非他命之行為，足認
    其有反覆施用之情事，應以集合犯之包括一罪關係論處。
  (二)按甲基安非他命係毒品危害防制條例第2 條第2 項第2 款所
    定之第二級毒品，依法不得持有、施用及販賣。核被告所為
    ，係違反毒品危害防制條例第10條第2 項施用第二級毒品罪
    。被告持有甲基安非他命後進而施用，其持有之低度行為，
    應為施用之高度行為吸收，不另論罪。至公訴人移送併案審
    理之部分（即95年度毒偵字第9507號）及被告於本院準備及
    審判程序所供承施用第一級毒品海洛因情事，即自95年7 月
    15日17時50分許回溯24小時內某時起施用第二級毒品甲基安
    非他命該次之後起至95年10月中旬某日某時止施用第二級毒
    品甲基安非他命之犯行，既與前揭起訴論罪科刑部分有實質
    上一罪關係，本院依法自得併予審理，附此敘明。
  (三)爰審酌被告前因施用毒品案件，業經觀察勒戒執行完畢，再
    犯毒品案件經起訴、判決確定及入監執行完畢，竟仍未戒除
    惡習，又為本件施用毒品犯行，顯見意志力不足，非再次入
    監服刑不足以戒絕矯正；惟考量其犯罪後坦承犯行，及施用
    毒品本質上係屬戕害自身健康之行為，尚未直接危害他人，
    反社會性之程度顯然較低，其施用毒品時間尚非極長及施用
    次數等一切情狀，量處如主文所示之刑，並參酌上開各情，
    據以諭知以新臺幣1,000 元折算1 日為易科罰金之標準，以
    資懲儆。
據上論斷，應依刑事訴訟法第273 條之1 第1 項、第284 條之1
、第299 條第1 項前段，毒品危害防制條例第10條第2 項，刑法
第11條前段、第41條第1 項前段，判決如主文。
本案經檢察官乙○○到庭執行職務。
中　　華　　民　　國　 　96　　年　　1　　月　　29　　日
                  刑事第十五庭  法　官  洪乙心
以上正本證明與原本無異。
如不服本判決，應於判決送達後10日內，向本院提出上訴狀。
中　　華　　民　　國　 　96　　年　　1　　月　　29　　日
                                書記官  卓榮杰
附錄本判決論罪之法條：
毒品危害防制條例第10條
施用第一級毒品者，處 6 月以上 5 年以下有期徒刑。
施用第二級毒品者，處 3 年以下有期徒刑。
